【裁判字號】    89,台上,2554
【裁判日期】    890511
【裁判案由】    貪污
【裁判全文】
最高法院刑事判決                              八十九年度台上字第二五五四號
    上   訴   人  台灣高等法院檢察署檢察官
    上訴人即被告  甲○○
右上訴人等因被告貪污案件，不服台灣高等法院中華民國八十九年一月三十一日第二
審更審判決（八十八年度上更(二)字第七八四號，起訴案號：台灣台北地方法院檢察署
八十六年度偵字第五九九四、一九六七四號），提起上訴，本院判決如左：
    主  文
原判決撤銷，發回台灣高等法院。
    理  由
本件原判決認定上訴人即被告甲○○係台北市政府警察局中山分局中山一派出所第廿
一警勤區警員，為依據法令從事公務之人員。台北市政府警察局中山分局第七組發出
交辦（查）單給中山一派出所，指示查報南京東路、新生北路、長安東路、林森北路
間，台北市○○○路一○七巷廿八號高能開發股份有限公司（下簡高能公司）經營之
高能停車場，設於該四條道路內各巷道口之廣告招牌及指標，應取締拆除，中山一派
出所交甲○○查報辦理。甲○○於民國八十五年七月二十七日，祇就其警勤區○○○
○○路一○七巷口高能停車場所設廣告招牌，開立「舉發違反道路交通管理事件通知
單」，交予高能公司副總經理郭芳彥，並由中山一派出所將已查報情形回覆台北市政
府警察局中山分局（惟事實上仍有非甲○○轄區之多個廣告招牌未予查報）。甲○○
明知前述查報案已辦結，有關強制拆除事項已非其主管之事務，竟意圖為自己不法之
所有，利用其職務上查報上開廣告招牌之機會，於八十五年八月初某日下午五時許，
以電話找郭芳彥到林森北路之路邊見面，佯稱：高能停車場在南京東路、新生北路、
長安東路、林森北路間設立之指標，經人檢舉，當晚就要拆除等語，使郭芳彥信以為
真，請甲○○寬限幾天自行處理。二人分手約一小時後，甲○○再以電話聯絡郭芳彥
佯稱：本案已由其壓下，當晚不會拆了等語，以資取信。數日後（即同年八月十日前
）甲○○穿著便服到高能停車場找郭芳彥，並佯稱：「你交待的事我有處理」等語，
使郭芳彥信以為真，並由其口氣知悉甲○○有索取財物之意思，即拿出新台幣（下同
）一萬元交由高能停車場經理方立行轉交給甲○○，甲○○即予以收取等情。因而撤
銷第一審此部分判決，改判論處甲○○依據法令從事公務之人員，利用職務上之機會
詐取財物罪刑，固非無見。然查：(一)、科刑判決書其宣示之主文，與所載之事實及理
由必須互相適合，否則即屬理由矛盾。原判決主文宣示：「甲○○依據法令從事公務
之人員，利用用職務上之機會詐取財物，處有期徒刑三年八月……」。但原判決理由
則記載：「爰審酌被告甲○○犯罪之動機、目的、手段、所生危害、犯罪後態度及其
他一切情狀，量處有期徒刑三年六月……」（原判決正本第十頁第九至十行）。其主
文宣示與理由記載量處之刑期，互相矛盾，顯有違誤。(二)、應於審判期日調查之證據
而未予調查者，其判決當然為違背法令，刑事訴訟法第三百七十九條第十款定有明文
。原判決認定：「台北市政府警察局中山分局第七組發出交辦（查）單給中山一派出
所，指示查報該市○○○路、新生北路、長安東路、林森北路間，高能公司經營停車
場所設於該四條道路內各巷道口之廣告招牌及指標，應取締拆除，中山一派出所交由
甲○○查報辦理，甲○○於八十五年七月二十七日，祇就其警勤區○○○○○路一○
七巷口高能停車場所設廣告招牌，開立『舉發違反道路交通管理事件通知單』，交予
高能公司副總經理郭芳彥，並由中山一派出所將已查報情形回覆台北市政府警察局中
山分局」云云（原判決正本第二頁第一至八行）。依此認定之事實，中山一派出所是
否因高能公司係設在甲○○警勤區內，故將該公司違規在台北市○○○路、新生北路
及長安東路所設置之招牌及指標，一併交由甲○○查報﹖如屬無訛，則甲○○何以僅
查報高能公司在台北市○○○路一○七巷口設置之廣告招牌，即辦理結案﹖甲○○是
否有違背其職務行為﹖郭芳彥雖在偵查中提出高能公司於八十三年間申請設置停車場
時，所附呈之標誌位置圖資料（偵字第五九九四號卷第六十頁，該資料外放證物袋內
），但該設置標誌部分是否經主管機關核准﹖郭芳彥供稱：「是去年（指八十五年）
開幕後送（指再送資料申請核准），是因為聽同業說要送（指要申請），但停管處對
此沒有公文下來」等語（同卷第六十一頁）。苟高能公司設置招牌及指標，於八十三
年間業經主管機關核准，何以於八十五年再聲請准予設置﹖苟經主管機關核准，則其
設置招牌及指標，何以有違規之情事﹖又何以郭芳彥會因甲○○佯稱：「高能停車場
在南京東路、新生北路、長安東路、林森北路間設立指標，經人檢舉，今晚要來拆」
等語，誤信為真，而交付一萬元與簡某﹖上開各點，與甲○○行為是否成立利用職務
上機會詐取財物罪或其他罪名，有重要關係，原審未調查明白，遽行判決，自有未盡
職權調查之能事。檢察官及被告上訴意旨，各自指摘原判決不當，非無理由，應認仍
有撤銷發回更審之原因。
據上論結，應依刑事訴訟法第三百九十七條、第四百零一條，判決如主文。
中      華      民      國    八十九    年      五      月      十一    日
                              最高法院刑事第五庭
                                  審判長法官  董  明  霈
                                        法官  丁  錦  清
                                        法官  林  茂  雄
                                        法官  王  居  財
                                        法官  張  祺  祥
      右正本證明與原本無異
                                              書  記  官
中      華      民      國    八十九    年      五      月     十七     日


司法院資訊處製作；財團法人民間司法改革基金會備份。
